臺灣高等法院臺中分院刑事判決　　　　　　　　　九十三年度上訴字第一二五二號
　　上　訴　人
　　即　被　告　丙○○
　　指定辯護人　本院公設辯護人　甲○○
右上訴人因違反毒品危害防制條例案件，不服臺灣臺中地方法院九十三年度訴字第一
一二Ｏ號中華民國九十三年七月十九日第一審判決（起訴案號：臺灣臺中地方法院檢
察署九十三年度偵字第四七七六號），提起上訴，本院判決如左：
    主　　  文
原判決撤銷。
丙○○連續販賣第一級毒品，累犯，處有期徒刑柒年貳月。扣案之第一級毒品海洛因
肆包（壹包淨重零點參捌公克、空包裝重零點貳參公克；另貳包【上標零點捌，壹點
肆】合計淨重壹點柒壹公克、空包裝重零點伍壹公克，純度百分之十一點七，純質淨
重零點貳公克；壹包【上標貳點參】含微量第一級第六項毒品海洛因成分，淨重壹點
玖參公克，空包裝重零點參貳公克），均沒收銷燬之；因販賣第一級毒品所得之新臺
幣貳仟陸佰元沒收，除扣案之新臺幣捌佰元外，如全部或一部不能沒收時，以其財產
抵償之；扣案之行動電話（門號0000000000號）壹支沒收，未扣案之行動
電話（門號0000000000號）壹支沒收，如全部或一部不能沒收時，追徵其
價額或以其財產抵償之。
    事 　　 實
一、丙○○前於民國（下同）八十二年間，曾因違反肅清煙毒條例、麻醉藥品管理條
    例等案件，經臺灣臺中地方法院於八十二年六月二十三日以八十二年度訴緝字第
    四七二號各判處有期徒刑三年二月、四月，定應執行刑有期徒刑三年四月，經本
    院於八十二年九月十五日以八十二年度上訴字第二八七三號上訴駁回確定，另於
    八十五年間，因偽造文書案件，經臺灣彰化地方法院於八十九年六月一日以八十
    九年度易緝字第二四號判處有期徒刑四月確定，上開二罪接續執行，於九十一年
    三月二十七日縮短刑期假釋出獄，於九十二年十月八日假釋期滿未經撤銷假釋執
    行完畢。丙○○明知海洛因業經行政院衛生署公告列為毒品危害防制條例所列管
    之第一級毒品，不得製造、運輸、販賣、及持有，竟於不詳時地，以新臺幣（下
    同）二、三千元之代價向綽號「阿義」之不詳姓名成年男子販入海洛因一批（重
    量不詳）之後，因施用第一級毒品海洛因所費不貲，為籌措後續資金購買海洛因
    供己施用解癮，思忖可將上開購入之海洛因高價轉賣他人，以賺取其間之買賣價
    差，竟基於販賣第一級毒品海洛因以營利之概括犯意，以其所有之行動電話為聯
    絡工具（門號Ｚ000000000號、Ｚ000000000號），而連續於
    ：九十三年二月二十一日十四時五十分左右，先由張鵬翼（另案送強制戒治執
    行中）以其所有門號Ｚ000000000號行動電話撥打丙○○所使用之門號
    Ｚ000000000號行動電話聯絡地點，再由丙○○於同日十四時五十八分
    左右回電確認後，在臺中市○區○○路四九五號丙○○住處前，由丙○○將第一
    級毒品海洛因一包（確實重量不詳），以一千元之代價販賣予張鵬翼。九十三
    年二月二十二日十八時三十九分、同日十九時左右，由張鵬翼以其所有門號Ｚ0
    00000000號行動電話撥打丙○○所使用之門號Ｚ000000000號
    行動電話二次聯絡並確認地點後，在臺中市○區○○路一段23號中山醫學大學附
    設醫院中港院區前，由丙○○將第一級毒品海洛因一包（確實重量不詳），以八
    百元之代價販賣予張鵬翼。九十三年二月二十六日十二時四分、同日十二時十
    分左右，由張鵬翼以其所有門號Ｚ000000000號行動電話撥打丙○○所
    使用之門號Ｚ000000000號行動電話二次聯絡並確認地點後，在臺中市
    ○區○○路四九五號丙○○住處前，由丙○○將第一級毒品海洛因一包（淨重零
    點三八公克，空包裝重零點二三公克），以八百元之代價販賣予張鵬翼。嗣於九
    十三年二月二十六日十二時二十分左右，為警在上址見丙○○交付一包物品予張
    鵬翼形跡可疑，上前盤查，張鵬翼立即隨手丟棄該包物品，經警扣得該包白粉，
    經送驗後，確為第一級毒品海洛因成分（淨重零點三八公克，空包裝重零點二三
    公克），並在丙○○身上扣得販賣第一級毒品所得之現金八百元，另在丙○○位
    於臺中市○區○○路四九五號住處，扣得第一級毒品海洛因三包（原扣得四包，
    經送驗後，外包裝標示○．八、一．四之二包，均含第一級毒品海洛因成分，合
    計淨重一點七一公克，空包裝重零點五一公克，純度百分之十一點七，純質淨重
    零點二公克；外包裝標示二．三之一包，含微量第一級毒品海洛因成分，淨重一
    點九三公克，空包裝重零點三二公克，另外包裝標示二二．五之一包白粉則未發
    現法定毒品成分）、丙○○所有供聯絡販賣第一級毒品海洛因所用之行動電話（
  門號0000000000號）一支、第二級毒品安非他命一包（含袋重零點四
    公克）、供施用第二級毒品之安非他命吸食器一組（含玻璃球一支）、分裝夾鍊
    袋一包，始獲悉上情。
二、案經臺中市警察局第一分局報告臺灣臺中地方法院檢察署檢察官偵查起訴。
    理 　　 由
一、上訴人即被告（以下簡稱被告）丙○○於本院準備程序及辯論程序均未到庭陳述
    任何不服之理由，且未具狀具體指明其不服原審判決之理由，且未予以具體指摘
    原審判決有何不當之處，惟其於原審法院審理時矢口否認有何右揭犯行，辯稱：
    有查獲這些東西，但是那不是海洛因，是清潔劑，其並未賣海洛因給張鵬翼，警
    察沒有在其身上查獲八百元（後改稱：其身上本來就有錢），證人張鵬翼所言不
    實，不知證人張鵬翼是何居心，且依市價八百元不可能買到零點六公克重的毒品
    ，至少要一、二千元始可買到云云，經查：
（一）右揭犯罪事實，業經證人張鵬翼於原審法院審理時證稱：其於九十三年一月中
      下旬，透過朋友介紹認識被告，在九十三年二月二十六日有去臺中市○○路四
      九五號向被告拿海洛因，其有交付八百元給被告，在被告要交付海洛因時，即
      為警當場查獲，並在被告身上搜到現金，八百元分成八張一百元，其一共向被
      告拿三次海洛因，九十三年二月二十六日上午十二點四、五分左右，其打電話
      給被告，說要東西，被告就知道，要其稍等一下，其便騎機車到被告家門口，
      被告就下來，其沒有講什麼話就把八百元給被告，第一次好像是二月二十一日
      下午一、二點左右打給被告，第二次是二月二十三、四日，交易地點一次在中
      山路四九三號門口，一次在中山牙醫門口，金額有一次是一千元，一次是八百
      元，其係本件被查獲前一個禮拜開始向被告買毒品，在買毒品前，都會以電話
      向被告聯絡說要拿東西（見原審卷第四五頁至第五八頁）等語，其於檢察官偵
      查中亦證稱：九十三年二月二十六日中午十二時十分，其有去被告在臺中市○
      ○路四九五號被告住處前，向被告購買毒品，其以八百元購得海洛因一小包零
      點六公克，警察有在被告身上查到一張一張一百元的總共八百元，即係其交給
      被告的，其向被告購買毒品都是以自己Ｚ000000000之電話打被告Ｚ
      000000000及另一支電話聯絡，被查獲當次之前有在二月十二日中午
      買一千元海洛因一小包，於二十一、二日以八百元買一小包海洛因，地點均在
      被告家門口（見偵查卷第四五頁）等語，核與證人即臺中市警察局第一分局民
      權派出所查獲警員陳和銘於原審審理時證稱：當天他在勤務中，即在臺中市○
      ○路四九七號與中山醫院巷口間發現證人張鵬翼東張西望行徑怪異，之後他與
      另一名值勤員警發現證人張鵬翼在中山路四九五號騎樓與被告丙○○接洽，現
      場雖有柱子，但有看到他們二人在交換東西，之後其等前往盤查時，張鵬翼即
      將該包東西丟到中山路四九七號與四九五號間之騎樓，他與另一名警員均有發
      現毒品所在位置，這時被告丙○○也有看見，但證人張鵬翼即逃離現場，他則
      在現場戒護被告並呼叫線上巡邏支援，另一名同事追趕張鵬翼，配合警網始將
      張鵬翼帶回現場，當時張鵬翼業已承認並指證地上白色物品為其剛才丟棄的海
      洛因，是其以八百元向被告丙○○所購買，他們即請被告丙○○將身上的物品
      展示出來，被告丙○○即將身上八張一百元交出等語相符（見原審卷第六十頁
      至第六五頁）。
（二）又據臺灣大哥大股份有限公司所提供證人張鵬翼之門號Ｚ000000000
      號、被告使用之門號Ｚ000000000號之雙向通聯資料查詢表（附於偵
查卷證物袋）所示，證人張鵬翼確實有自九十三年二月一日起至查獲當日止，
      與被告丙○○有頻繁之通話紀錄，另本件亦有當場查獲之第一級毒品海洛因一
      包（淨重零點三八公克，空包裝重零點二三公克），及在被告丙○○身上扣得
      販賣第一級毒品所得之現金八百元可資佐證，而該包扣得之海洛因毒品經送法
      務部調查局鑑定結果，認含第一級第六項毒品海洛因成分，淨重零點三八公克
      （空包裝重零點二三公克），有法務部調查局九十三年四月二十二日調科壹字
      第一二ＯＯ一三七三二號鑑定通知書一紙在卷可稽，衡之證人張鵬翼與被告丙
      ○○素無怨隙，應無構詞誣陷之理，而其所為證述核與證人陳和銘所述大致相
      符，且與扣案之證物及上開通聯紀錄相互印證，自堪採信，是認被告丙○○指
      摘證人張鵬翼所述不實部分，顯不可採。
（三）再本案查獲被告丙○○販賣第一級毒品海洛因予證人張鵬翼之際，另在被告丙
      ○○位於臺中市○區○○路四九五號住處查獲之四包白粉，經送法務部調查局
      鑑定結果為：外包裝標示○．八、一．四之二包，均含第一級毒品海洛因成分
      ，合計淨重一點七一公克，空包裝重零點五一公克，純度百分之十一點七，純
      質淨重零點二公克；外包裝標示二．三之一包，含微量第一級毒品海洛因成分
      ，淨重一點九三公克，空包裝重零點三二公克，另外包裝標示二二．五之一包
      白粉淨重二一點二五公克，空包裝重一點二三公克則未發現法定毒品成分，有
      該局九十三年四月二十二日調科壹字第一二ＯＯ一三七三三號鑑定通知書一紙
      在卷可參（見偵查卷第六一頁），又被告丙○○於原審法院審理時供承：上開
      毒品海洛因是他以二、三千元之價格向綽號「阿義」之男子所購買來自己施用
      等語（見原審卷第九九頁），是以除被告業已施用外，扣案之海洛因亦有攙入
      葡萄糖粉稀釋，故被告向綽號「阿義」之男子所販入之第一級海洛因一批，其
      重量不詳，本院無從據以計算被告販入賣出上開毒品之買賣價差，惟第一級毒
      品海洛因非僅物稀價昂，被告取得施用不易，且此更係政府嚴加查緝之違禁物
      ，販賣第一級毒品海洛因予他人之刑責亦甚重，被告曾於八十二年間，曾因施
      用毒品而經法院判處有期徒刑三年四月，對此事實不可能推稱不知。且被告與
      證人張鵬翼甫於九十三年一月中旬認識，彼此間顯然並不熟稔，在此情形，若
      非因有販入賣出之價差可圖，被告應無甘冒刑罰重責之風險，而將第一級毒品
      海洛因以同價或無償轉讓與證人張鵬翼之理。再徵之被告有多次施用海洛因、
      安非他命等犯行，亦有被告前科查註紀錄表在卷可稽，顯見被告係因施用毒品
      之行為無法戒除，身、心受控，明知海洛因業經行政院衛生署公告列為毒品危
      害防制條例所列管之第一級毒品，不得製造、運輸、販賣、及持有，惟因施用
      第一級毒品海洛因所費不貲，為籌措後續購買海洛因資金供己施用，乃萌將其
      向綽號「阿義」之不詳姓名成年男子所販入之海洛因撥取部分高價轉賣他人以
      賺取買賣價差之概括犯意，因而連續於前開時、地販賣海洛因給證人張鵬翼。
（四）另證人張鵬翼雖於原審法院審理時供稱：該包海洛因好像還未到手，即遭人丟
      出去，警員所查獲之海洛因是否是被告丙○○交給他的，他也不清楚，當天是
      警員陳和銘將他抓著，他向警員稱他身上並無物品，接著就從中山路走到中山
      醫院，後有一位警員在篤信街及臺中港那裡超商的門口將他抓回現場，他有向
      警察稱該包東西並非他所有等語（見原審卷第四七頁至第五十頁），惟參酌證
      人陳和銘於原審法院審理時證稱：現場有看到被告丙○○及證人張鵬翼二人在
      交換東西，之後張鵬翼即將該包東西丟出去，丟在中山路四九五號前面旁邊的
      騎樓等語（見原審卷第六十頁），是證人張鵬翼否認該包毒品海洛因已自被告
      丙○○受領交付之供詞，並不足採，而被告丙○○既已將毒品交付予證人張鵬
      翼，則被告丙○○販賣毒品之犯行，當為既遂。
（五）另就證人張鵬翼向被告第一次購買海洛因之日期部分，其前後陳述雖有不一，
      惟經本院比對上開臺灣大哥大股份有限公司所提供之雙向通聯資料查詢表所示
      ，證人張鵬翼於九十三年二月十二日該日中午，僅有於十一時三十分左右撥打
      被告Ｚ000000000號電話一次，通話時間僅有九秒，是在如此短暫之
      通話時間內，自難認證人張鵬翼可以與被告約定好時地及購買數量等，且毋庸
      再確認即可完成交易；反之，證人張鵬翼於二月二十一日十四時五十分左右，
      有撥打丙○○之門號Ｚ000000000號行動電話，再於同日十四時五十
      八分左右，接到上開電話之回電（當時丙○○所在基地臺位置，均係在臺中市
      西區○○○路○段一號四樓頂），此與證人張鵬翼於原審法院審理時供稱第一
      次是二月二十一日下午一、二點左右打給被告等情相符，況證人張鵬翼於原審
      法院審理時，業已陳稱其係本件二月二十六日被查獲前一個禮拜開始向被告購
      買毒品等語在卷，是其於偵查中陳稱第一次購買之日期為二月十二日部分，因
      距離本件被查獲日期相差有二個禮拜，又與通聯資料不符，自無從採信，而應
      以其在原審法院審理時證稱第一次購買之日期係二月二十一日下午一、二時左
      右部分較為可採。其次，就第二次購買海洛因之日期部分，經本院比對前開證
      人張鵬翼與被告上開門號在二月二十二日至二月二十五日間之雙向通聯資料，
      發現在二月二十二日十九時左右之通話，被告丙○○與證人張鵬翼當時所在之
      基地臺位置，均係在臺中市○區○○○路一段一號四樓頂，顯見其二人在通話
      當時距離甚近，其通話之目的自係在相約碰面交易毒品，故本院認該時點即係
      證人張鵬翼第二次向被告購買海洛因之時間。
（六）此外復有被告丙○○所有而供聯絡販賣第一級毒品海洛因所用之行動電話（門
      號0000000000號）一支扣案可稽，本案事證已臻明確，被告之犯行
      洵堪認定，應依法論科。
二、查被告丙○○係為供己施用而向綽號「阿義」者購入毒品施用，嗣起意圖利售賣
    予證人張鵬翼之行為，是核被告丙○○所為三次販賣海洛因之行為，均係犯毒品
    危害防制條例第四條第一項販賣第一級毒品罪。被告因販賣而持有第一級毒品海
    洛因之低度行為，已被其販賣第一級毒品海洛因之高度行為所吸收，不另論罪。
    又被告丙○○先後三次販賣第一級毒品海洛因之犯行，其犯罪時間緊接，犯罪構
    成要件相同，顯係基於概括犯意反覆為之，為連續犯，應依刑法第五十六條之規
    定，論以一罪，但因販賣第一級毒品罪之本刑為死刑、無期徒刑，依法不加重其
    刑。另被告丙○○前於八十二年間，曾因違反肅清煙毒條例、麻醉藥品管理條例
    等案件，經臺灣臺中地方法院於八十二年六月二十三日以八十二年度訴緝字第四
    七二號各判處有期徒刑三年二月、四月，定應執行刑有期徒刑三年四月，經本院
    於八十二年九月十五日以八十二年度上訴字第二八七三號上訴駁回確定，另於八
    十五年間，因偽造文書案件，經臺灣彰化地方法院於八十九年六月一日以八十九
    年度易緝字第二四號判處有期徒刑四月確定，上開二罪接續執行，於九十一年三
    月二十七日縮短刑期假釋出獄，於九十二年十月八日假釋期滿未經撤銷假釋執行
    完畢，有臺灣臺中地方法院檢察署刑案資料查註紀錄表、臺灣高等法院被告全國
    前案紀錄表各一份在卷可憑，被告於受此有期徒刑之執行完畢後，五年之內再犯
    有期徒刑以上之本罪，為累犯，惟被告所犯販賣第一級毒品罪之法定本刑為死刑
    、無期徒刑，依法不得加重，故依法不加重其刑。再，本案被告因長期施用毒品
    之行為無法戒除，身、心受誘，向綽號「阿義」者購得毒品之目的本係供己施用
    ，惟因失業在家為籌措後續購買海洛因資金供己施用而萌販賣第一級毒品海洛因
    之犯意，且其販賣之對象經查獲者僅一人，販賣第一級毒品海洛因之數量與販毒
    所得均不多，尚無實據可認被告係毒品之「大盤」、「中盤」毒販，應僅係零星
    之小額交易，其惡性與犯罪情節較諸大量走私進口或長期販賣毒品之「大盤」、
    「中盤」毒販有重大差異，其犯罪情狀客觀上仍可引起一般人同情，倘概科以法
    定最輕本刑之無期徒刑，仍嫌情輕法重，殊屬過重，衡其犯罪情狀尚有可憫，應
    依刑法第五十九條規定，酌量減輕其刑（刑罰之加重、減輕，係先加後減）。
三、原審判決就被告丙○○前開所犯，予以論罪科刑，固非無見，惟查：原審判決
    認定被告販賣第一級毒品海洛因給證人張鵬翼之日期，第一次為九十三年二月十
    二日下午，第二次為九十三年二月二十一日上午，且第一次販賣之金額為八百元
    ，均有未合。本件扣案之行動電話（門號0000000000號）一支，及
    未扣案之行動電話（門號0000000000號）一支，均係被告所有而供聯
    絡販賣第一級毒品海洛因所用之物，原審判決未予認定並諭知沒收，亦有未洽。
    扣案之八百元係被告所有因販賣毒品所得之物，於法院裁判時如仍存在且在扣
    押中，即無「全部或一部不能沒收」之情形，逕予諭知沒收即可（臺灣高等法院
    暨所屬法院八十八年法律座談會決議參照），乃原審判決於主文就八百元部分仍
    諭知「沒收，如全部或一部不能沒收時，以其財產抵償之。」亦有未當。是本案
    被告被告雖具狀上訴主張不服原審判決，惟並未到庭陳述任何不服之理由，且未
    具狀具體指明其不服原審判決之理由，亦未予以具體指摘原審判決有何不當之處
    ，其上訴雖無理由，但原審判決既有上開可議之處，即屬無可維持，自應由本院
    將原審判決撤銷，並予改判。爰審酌被告丙○○明知海洛因均係屬戕害人身心之
    毒品，竟為貪圖不法利益，挺而走險予以販賣他人施用，危害社會治安及國民健
    康甚鉅，且販賣毒品為世界各國戮力查緝之萬國公罪，及海洛因足以使施用者導
    致精神障礙、性格異常，甚至造成生命危險之生理成癮性及心理依賴性，被告之
    行為嚴重戕害國民身心健康，危害社會治安至深且鉅，惡性非輕，其事後否認犯
    行，未見悔意，惟其販賣之次數及持有海洛因之數量、販賣毒品所得甚微等一切
    情狀，在先依連續犯與累犯之規定先加重（或遞加）其刑（但因法定刑為死刑或
    無期徒刑，依法均不得加重），再依刑法第五十九條規定減輕其刑之後，量處有
    期徒刑七年二月。
四、扣案之第一級毒品海洛因一包（淨重零點三八公克，空包裝重零點二三公克）、
    二包（外包裝標示○．八、一．四，合計淨重一點七一公克，空包裝重零點五一
    公克，純度百分之十一點七，純質淨重零點二公克）、一包（外包裝標示二．三
    ，淨重一點九三公克，空包裝重零點三二公克），係係毒品危害防制條例所稱之
    第一級毒品，應依毒品危害防制條例第十八條第一項前段規定，沒收銷燬之。又
    扣案之八百元，係被告丙○○所有因販賣第一級毒品海洛因所得之物，應依同條
    例第十九條第一項規定宣告沒收，另被告丙○○前二次販賣第一級毒品所得之一
    千八百元，則亦應依同條例第十九條第一項之規定予以沒收，如全部或一部不能
    沒收時，以被告丙○○之財產抵償之。又扣案之行動電話（門號0000000
    000號）一支，被告於檢察官偵查及原審法院審理時均供稱為其所有（見偵查
    卷第四六頁、原審卷第一Ｏ二頁），又係供聯絡販賣第一級毒品海洛因所用之物
    ，亦應依同條例第十九條第一項之規定宣告沒收。再行動電話（門號00000
    00000號）一支，雖未扣案，然被告於檢察官偵查時業已供稱為其所有（見
    偵查卷第四六頁），又係供聯絡販賣第一級毒品海洛因所用之物，在未證明已經
    滅失之情形下，亦應依同條例第十九條第一項之規定宣告沒收，如全部或一部不
    能沒收時，追徵其價額或以其財產抵償之。另扣案之被告所有第二級毒品安非他
    命一包（含袋重零點四公克）、供施用第二級毒品之安非他命吸食器一組（含玻
    璃球一支）、分裝夾鍊袋一包，業經臺灣臺中地方法院以九十三年度訴字第八八
    八號判決中分別諭知沒收銷燬及沒收，且經本院以九十三年度上訴字第八八五號
    判決上訴駁回確定，故在本案毋庸再予宣告沒收銷燬或沒收，併此說明。
五、被告丙○○經合法傳喚，無正當理由未到庭，爰不待其陳述，逕行判決。
據上論斷，應依刑事訴訟法第三百七十一條、第三百六十九條第一項前段、第三百六
十四條、第二百九十九條第一項前段、毒品危害防制條例第四條第一項、第十八條第
一項前段、第十九條第一項、刑法第十一條前段、第五十六條、第四十七條、第五十
九條，判決如主文。
本案經檢察官乙○○到庭執行職務。
中      華      民      國    九十三    年    十二     月    二十二    日
                                  臺灣高等法院臺中分院刑事第七庭
                                        審判長法  官　林　榮　龍
                                              法　官  許　秀　芬
                                              法  官  林　宜　民
右正本證明與原本無異。
如不服本判決應於收受送達後十日內向本院提出上訴書狀，其未敘述上訴之理由者並
得於提起上訴後十日內向本院補提理由書（均須按他造當事人之人數附繕本）。
                                              書記官　陳　振　海
中　　　華　　　民　　　國　　　九十三　 年　　  十二     月   二十三   日
附錄條文：
毒品危害防制條例第四條第一項：
致製造、運輸、販賣第一級毒品者，處死刑或無期徒刑，處無期徒刑者，得併科新台
幣一千萬元以下罰金。
                                                                        Ｉ
